【裁判字號】    89,上易,123
【裁判日期】    890118
【裁判案由】    詐欺等
【裁判全文】
臺灣高等法院刑事判決                  八十九年度上易字第一二三號
    上  訴  人  台灣基隆地方法院檢察署檢察官
    被      告  乙○○
右上訴人，因被告詐欺等案件，不服臺灣基隆地方法院八十八年度易字第四三六號，
中華民國八十八年十一月十五日第一審判決（起訴案號：臺灣基隆地方法院檢察署八
十八年度偵字第三四五五號）提起上訴，本院判決如左：
    主    文
上訴駁回。
    理    由
一、公訴意旨略以：被告乙○○明知其無支付能力，竟意圖為自己不法之所有，於民
    國八十八年二月間，簽發票號為ＺＣ0000000號、日期為八十八年三月八
    日、面額為新台幣一萬九千三百二十五元、付款人為彰化商業銀行仁愛分行之支
    票乙紙，以動產擔保附條件買賣之方式，向甲○○○股份有限公司（以下簡稱順
    益公司）購買車牌Ｔ六─八五四五號自用小客車一部，為動產擔保交易之債務人
    ，並約定該車所有權於價款未付清前仍屬順益公司所有，被告僅得依約占有使用
    不得擅自將標的物遷移、出質或為其他處分，使順益公司陷於錯誤，交付該車後
    ，詎被告未依約繳款，擅將標的物遷移，且支付之支票亦遭退票，順益公司始知
    受騙。因認被告係犯刑法第三百三十九條第一項及動產擔保交易法第三十八條之
    罪嫌云云。
二、按已經提起公訴或自訴之案件，在同一法院重行起訴者，應諭知不受理之判決，
    且得不經言詞辯論為之，刑事訴訟法第三百零三條第二款、第三百零七條分別定
    有明文。
三、經查被告與潘錦龍、張永興、倪富雄及游正民等人，共同基於為自己不法所有之
    概括犯意，自八十七年十月間起至八十八年二月十四日止，以換貼身份證上照片
    、偽刻印章、偽造所有權狀及在職證明文件之方式，向臺北縣汐止鎮家樂福股份
    有限公司申請信用卡，並刷卡消費，使家樂福員工陷於錯誤而交付渠等所購買之
    物品等情，業經臺灣基隆地方法院檢察署檢察官認被告涉有偽造文書及詐欺等罪
    嫌，於八十八年七月十四日提起公訴，並於同月二十日繫屬原審，此為原審調閱
    八十八年度訴字第三六二號刑事案卷查明屬實，並有起訴書附卷可稽。而本件被
    告被訴詐欺罪嫌部分，被告於原審審理中自承：伊因與家人賭氣，想賺錢給家人
    看，遂於八十八年十月間經人介紹認識綽號「小吳」之潘錦龍，潘錦龍告知可以
    買賣汽車方式發財，乃於八十七年十二月至八十八年一月間，與潘錦龍至順益公
    司看車子，惟因潘錦龍稱該車一直下不來，又以辦信用卡方式籌錢（原審八十八
    年十月二十六日訊問筆錄），綽號「小吳」之人即為潘錦龍（原審八十八年十一
    月九日訊問筆錄）各等語，而被告與綽號「小吳」之人同至順益公司接洽購車事
    宜等情，亦據證人即順益公司業務員李建圻證述在卷（原審八十八年十一月九日
    訊問筆錄）。觀諸被告前後二件詐欺犯行，時間交錯進行，至為緊接，所犯又係
    構成要件相同之罪名，且被告亦供承係為「賺錢給家人看」。因而連續與潘錦龍
    等人共同詐取財物，顯係基於概括犯意而為之連續犯，屬裁判上一罪，故上開二
    案件實為同一案件。公訴人於八十八年八月二十三日就此同一案件重行起訴，並
    於同年九月四日繫屬原審，雖二件犯行之犯罪態樣稍不同，乃因二罪詐欺所牽連
    之犯罪行為不同所致，被告自始基於詐欺之概括犯意，並無二致，尤以本件若刷
    卡付車款，必為車商所拒絕，且本件偽購車輛，殊無偽造證件之必要。原審揆諸
    上開規定，且不經言詞辯論，逕為不受理之判決，經核並無不合，檢察官上訴意
    旨，仍執陳詞，徒以犯罪手法不一即不構成連續犯之裁判上乙罪，任意指摘原判
    決不當，請求撤銷改判，為無理由，而原判決既係諭知不受理，爰不經言詞辯論
    ，逕以判決駁回之。
據上論斷，應依刑事訴訟法第三百六十八條、第三百七十二條判決如主文。
中    華    民    國    八十九    年       一       月        十八      日
                          臺灣高等法院刑事第七庭
                              審判長法  官  吳  啟  民
                                    法  官  蘇  隆  惠
                                    法  官  許  文  章
右正本證明與原本無異。
如不服本判決應於收受送達後十日內向本院提出上訴書狀，其未敘述上訴之理由者並
得於提起上訴後十日內向本院補提理由書（均須按他造當事人之人數附繕本）。
不得上訴。
                                    書記官  丁  淑  蘭
中    華    民    國    八十九    年       一       月        十九      日


司法院資訊處製作；財團法人民間司法改革基金會備份。
